---
title: "Tarea 1 - IN5162-1, Semestre Primavera 2023"
author: "Nombre 1, Nombre 2, Nombre 3."
date: "`r format(Sys.time(), '%d %B, %Y')`"
output:
  html_document:
    df_print: paged
    theme: simplex
    highlight: tango
    toc: no
  pdf_document:
    toc: no
encoding: UTF-8
---

<!-- 
Author  	  : Marcel Goic
Description	: Brecha de Genero en Ingresos de Ventas
Notes       : 
-->

```{r setup, include=FALSE}
knitr::opts_chunk$set(echo = TRUE)
```

<p align="right"><b>Curso:</b> Ingeniería de Marketing, Marcel Goic</p>
<p align="right"><b>Equipo Docente:</b> Joaquín Cisternas, Ignacio Hernández, Andrés Olivares, Agustín Hilcker</p>

# {.tabset}

## Enunciado

Las inequidades de género se manifiestan en disitintas áreas de la economía y existe evidencia que apunta a que [el ingreso de los hombres es mayor que el de las mujeres en casi todo el mundo](https://ourworldindata.org/economic-inequality-by-gender/#in-most-countries-there-is-a-substantial-gender-pay-gap). En objetivo de esta tarea es entender si esta brecha se presenta en pequeños comercios, dónde la literatura sugiere [la participación de mujeres ha crecido significativamente en las últimas décadas](https://www.tandfonline.com/doi/full/10.1111/j.1540-627X.2007.00214.x)  


Para estudiar las brechas de género, usaremos los datos de una plataforma de pagos digitales con amplia cobertura en pequeños comercios. La plataforma registra todos los pagos digitales de una muestra de 5 mil comercios en una región en Latinoamericano que no podemos revelar. Los pagos digitales se realizan en un dispositivo de cobro que procesa la información de las tarjetas de crédito y/o débito de los clientes de los comercios y administra el pago digitalmente. Para usar el servicio, los comercios deben comprar el dispositivo que procesa los pagos el que queda registrado a cargo de un o una responsable comercial sobre quién se conoce el domicilio y el género. Como la muestra corresponde a comercios que en general tienen baja facturación, es razonable asumir que quién registra el dispositivo es quién en general opera el negocio, lo que nos posibilita estudiar brechas de ingreso. 

La base de datos que hemos recopilado para estudiar las brechas de género contiene una caracterización del comercio, y variables de actividad econoómica semanal como ingresos, numero de transacciones y horas trabajadas: 

* **idm**: Número del vendedor(a)
* **zona**: String con id de la zona. 
* **semana**: Corresponde a la semana del año del registro.
* **Año**: Corresponde al año del registro.
* **semana_Año**: String que une las columnas semana y año (formato: semana-Año)
* **edad**: Edad del vendedor(a).
* **genero**: Toma el valor 1 si es mujer y 0 si es hombre.
* **ingreso**: Ingresos percibidos por el vendedor(a) i en la semana w del año y.
* **dias_trabajados**: Días trabajados por el vendedor(a) i en la semana w del año y.
* **antiguedad**: Antigüedad (en años) del vendedor i utilizando SumUp.
* **rubro**: Rubro del negocio del vendedor i.
* **transacciones**: Cantidad de transacciones que hizo el vendedor(a) i en la semana w del año y.
* **hrs_trabajados**: Horas trabajadas por el vendedor(a) i en la semana w del año y.
* **cuarentena1**: 1 si hubo cuarentena algún dia activo del vendedor(a) i en la semana w del año y, 0 si no.
* **hrs_diarias**: Horas diarias promedio trabajadas en los días que el vendedor(a) i trabajó en la semana w del año y.
* **transacciones_hr**: Promedio de transacciones por hora realizadas por el vendedor(a) i en la semana w del año y.
* **ingreso_hr**: Ingresos por hora promedio percibidos por el vendedor(a) i en la semana w del año y.

A partir surgen una serie de preguntas de investigación interesantes. ¿Existe una brecha de ingresos para este segmento de comerciantes? De existir, ¿cuál es su magnitud y qué tanta dispersión existe? ¿Es homogénea entre rubros y zonas? ¿Qué podría explicar esta potente diferencia en los ingresos? 

#### **Reglas del juego** 

* Las tareas buscan replicar parcialmente las labores a las que se enfrentarían en el análisis de datos para el apoyo en la toma de decisiones, ya sea para una organización o para la definición de políticas. Por esto, se han propuesto preguntas relativamente abiertas que requieren que ustedes discutan y decidan cuál es el mejor enfoque de solución. Les pedimos que se involucren tempranamente en el desarrollo de la tarea para tener una discusión enriquecedora.

* Todas las dudas, comentarios y errores publicarlos **exclusivamente** en el foro de u-cursos. De esta forma todos se benefician de las respuestas ofrecidas.

* Consideramos que es muy importante que logren escribir un informe conciso con una redacción acorde de un informe técnico profesional. La presentación y comunicación de resultados es parte integral de la tarea y, por tanto, será evaluada cuidadosamente.

* La tarea se desarrolla en grupos de máximo 3 integrantes. El entregable principal es un único markdown separado en tabs (a través de la opción .tabset). En un primer tab incluya todo el desarrollo de la tarea adecuadamente comentado. El segundo tab incluya el resumen de sus resultados de acuerdo a lo pedido en la pregunta 6. Este segundo tab es el que usarán en caso de que les corresponda presentar sus resultados. Considere también un tab con todos los procedimientos preliminares y otro para los anexos dónde puede incluir cualquier resultado complementario. 

* Para entregar sus resultados suba, vía u-cursos, un único archivo comprimido llamado t1-A1-A2-A3.zip, donde A1, A2 y A3 es el primer apellido de los integrantes del grupo. Incluya también los nombres de los integrantes en el documento mismo. Incluya en el zip tanto el archivo .html de salida del markdown como los códigos fuentes que permitan reproducir sus resultados.

* Para la pregunta final consideramos que 4 figuras son suficientes para resumir los aprendizajes más relevantes, pero si están convencidos de que agregar una figura adicional es absolutamente necesaria, ¡Adelante!

* La fecha de entrega de la tarea es el jueves 7 de septiembre a las 23:59, sin excepciones y no habrá plazo extra para la entrega. Si por algún motivo de fuerza mayor se ve imposibilitado de entregar la tarea en el plazo estipulado, deberá escribir directamente al profesor explicando su situación. El profesor decidirá el curso de acción de acuerdo a los méritos del caso. Como siempre, es mejor dar cuenta de cualquier problema con la mayor anticipación posible. 

* Recuerde que tenemos dos instancias de retroalimentación asociadas a la tarea:

  1. La sesión, a realizarse el día <span style="color: navy">viernes 1 de septiembre</span>, está destinada para que expongan sus avances y dificultades y podamos discutir colectivamente cuáles son causes de acción razonables para resolver los problemas. A esta fecha se espera que los grupos al menos hayan explorado los datos y estimado algunos modelos preliminares. 
  2. La sesión, a realizarse el día <span style="color: navy">viernes 8 de septiembre</span>, está destinada a que expongan los resultados más relevantes de su trabajo y resuman sus principales aprendizajes. Esta instancia busca simular una presentación final contra una contraparte interesada, como a las que se enfrentarán frecuentemente en su vida profesional. 
  
Aunque me gustaría que todos pudieran presentar, no tenemos tiempo para aquello por lo solo  seleccionaremos a aquellos que encuentren valor en esta instacia de aprendizaje. Las presentaciones tendrán una duración aproximada de 10 minutos y no es necesario que preparen material adicional. La salida del markdown debe ser lo suficientemente explicativa para comunicar sus resultados. 

- A raíz de la opinión de los estudiantes, vamos a implementar una co-evaluación para que los estudiantes puedan valorar la participación de los compañeros y compañeras de grupo. Para calcular la nota final del alumno $j$ ponderaremos la nota grupal por $\max \left\{ \frac{J \cdot prom_j}{\sum_{k=1}^J prom_k} , 0.75 \right\}$, donde $prom_k$ corresponde al promedio de las co-evaluaciones recibidas por el estudiante $k$ dentro del grupo de $J$ integrantes.  

- El equipo docente considera que la copia de tareas atenta en contra de tu aprendizaje y por tanto aplicará todas las medidas que estén a su disposición para desincentivar esta mala práctica.

## Preliminares

Escriba acá todos los comandos que necesita ejecutar antes de abordar las preguntas de la tarea (carga de librerías, lectura de datos, limpieza de la data, transformación de variables y todo lo que necesite).

#### Preparación Tarea

```{r P}
#Preliminares 

```

## Desarrollo

Documente acá el desarrollo de su tarea por pregunta.

#### Pregunta 1

(1.0 puntos) Explore los datos para entender como se comportan los ingresos de acuerdo al género del comerciante y liste al menos 3 variables que podrían influir en la brecha de ingresos. Justifique la elección de estas variables en base a los resultados del ejericio de exploración de datos.

```{r P1}
#EDA

```

#### Pregunta 2

(1.0 puntos) Proponga al menos dos especificaciones alternativas para modelos de regresión lineal que permitan examinar cuantitativamente el tamaño de la brecha de género y compare sus resultados con respecto a un modelo que solo incluye el género como variable explicativo. Para cada modelo indique el signo esperado del efecto y justifique las diferencias encontradas entre los modelos.

```{r P2}
#lm 1

```

#### Pregunta 3

(1.0 puntos) Utilice mecanismos automáticos de selección de variables para refinar los resultados de la pregunta anterior y discuta cuál de todas las especificaciones es la que mejor describe los ingresos pobservados. 

```{r P3}
#Variable Selection

```

#### Pregunta 4

(1.0 puntos) Proponga ahora un modelo de regresión lineal que permita explicar el efecto del género en las horas trabajadas y un modelo que permita explicar el efecto del género en los ingresos por hora. Discuta la relación de estas variables dependientes con el ingreso semanal explorado en la Pregunta 2.

```{r P4}
#lm 2

```

#### Pregunta 5

(1.0 puntos) Use al menos dos de los modelos de aprendizaje de máquinas que vimos en clases (MARS, kNN, regression tree, random forest) para describir el nivel de ingresos de los comercios. Compare sus resultados con los derivados de los modelos anteriores. Además, utizando el o los modelos que les parezcan adecuados, realice un pronóstico del ingreso semanal de un vendedor para cada rubro y género.

```{r P5}
#ML models

```

## Resumen

(1.0 puntos) Discuta de las ventajas de cada modelo y resuma sus aprendizajes principales en un máximo de 4 tablas o figuras. Redacte de manera concisa sus resultados tal como los reportaría a una contrparte técnica a cargo de tomar decisiones. Agregue cualquier conclusión o idea que le parezca relevante de comunicar.

```{r P6}
#Summary

```

## Anexos

Documenta acá cualquier otro adicional que consideres útil tener de referencia. 

