---
title: "Tarea 1 Ing. Marketing"
author: "Joaquín Urbina, Santiago Del Río, Ángelo León, Damián De Aguiar"
output:
  html_document: default
  pdf_document: default
date: "2023-08-28"
editor_options:
  markdown:
    wrap: 72
---

```{r setup, include=FALSE, echo=FALSE}
knitr::opts_chunk$set(echo = TRUE) 

```

# Preparando el entorno

#### Hacemos las importnaciones necesarias:

```{r , include=FALSE, echo=FALSE}
rm(list = ls())  # Esto eliminará todas las variables del entorno
#install.packages("skimr")
#install.packages("tinytex")
#install.packages("DT")
#install.packages("kableExtra")
#install.packages("reticulate")
#install.packages("ggplot2")
#install.packages("dplyr")
#install.packages("kableExtra")
#install.packages("gt")
#install.packages("xtable")
library(gt)
library(tinytex)
#library(kableExtra)
library(reticulate)
library(ggplot2)
library(dplyr)
library(scales)
library(skimr)
library(lubridate)
library(stats)
library(DT)
library(tidyr)


set.seed(123)
#setwd("//wsl$/Ubuntu-22.04/root/home/damiatus/cursobbdatos/tarea 01 Ing Marketing") #Seteamos el directorio de trabajo local
```

#### Leemos la base de datos

Son 248000 obsrevaciones
- Separar por rubro
- Seaparar por panedmia si y pandemia no
- Comparar por ingreso por hora ya que + horas, + ingreso
- 
```{r}

mersample <- read.csv("mersample.csv", sep = ";", encoding = "UTF-8")
head(mersample)
```

Reemplazamos las comas por puntos 
```{r}
mersample$hrs_diarias <- as.numeric(gsub(",", ".", mersample$hrs_diarias))
mersample$transacciones_hr <- as.numeric(gsub(",", ".", mersample$transacciones_hr))
mersample$ingreso_hr <- as.numeric(gsub(",", ".", mersample$ingreso_hr))

```

## P1.
### 1.
#### Vemos datos generales de la data
```{r, echo=FALSE}
options(skimr_options = list(width = 10))
skim(mersample)
```


#### Vemos distribución de ingresos
```{r, echo=FALSE}
# Crear un histograma de los ingresos
hist(mersample$ingreso, main = "Distribución de Ingresos", xlab = "Ingresos", ylab = "Frecuencia")
```


#### Eliminamos ingresos sobre $1,000,000 ya que se busca analizar solo comercios pequeños dónde el dueño sea el único trabajdor (explicar criterio de eleccion de XX)
```{r, echo=FALSE}
# Eliminar filas con ingresos superiores a $1,000,000
ventas <- mersample[mersample$ingreso <= 1000000, ]

# Crear un histograma con el eje X en notación decimal
ggplot(ventas, aes(x = ingreso)) +
  geom_histogram(binwidth = 10000, fill = "blue", color = "black") +
  labs(title = "Distribución de Ingresos (Menos de $1,000,000)",
       x = "Ingresos", y = "Frecuencia") +
  scale_x_continuous(labels = scales::comma) # Utiliza notación decimal
```



### 2.
#### Gráfico de ingresos X género X edad (para ver ingreso total)

```{r}
# Calcular el promedio de ingresos por edad y género
ingresos_promedio <- ventas %>%
  group_by(edad, genero) %>%
  summarize(ingreso_promedio = mean(ingreso))

# Crear un gráfico de líneas
ggplot(ingresos_promedio, aes(x = edad, y = ingreso_promedio, color = factor(genero))) +
  geom_line(aes(group = genero)) +
  labs(title = "Ingreso Promedio por Edad y Género",
       x = "Edad", y = "Ingreso Promedio") +
  scale_color_discrete(name = "Género", labels = c("Hombre", "Mujer")) +
  theme_minimal()
```
```{r echo=FALSE}
ggplot(ingresos_promedio, aes(x = edad, y = ingreso_promedio, color = factor(genero))) +
  ggtitle("Ingreso Promedio por Edad y Género") +
  xlab("Edad") +
  ylab("Ingreso Promedio") +
  geom_point() +
  geom_smooth(method = "lm", se = FALSE) +
  scale_color_manual(values = c("blue", "red"),name = "Género", labels = c("Hombre", "Mujer")) +
  theme_minimal()
```

```{r echo=FALSE}

set.seed(54)
x <- ingresos_promedio$edad
y <- ingresos_promedio$ingreso_promedio
genero <- ingresos_promedio$genero

# Gráfico de dispersión con regresión suavizada y control por género
plot(x[genero == 0], y[genero == 0], pch = 1, col = "blue", xlab = "Edad", ylab = "Ingreso Promedio")
points(x[genero == 1], y[genero == 1], pch = 1, col = "red")
lines(lowess(x[genero == 0], y[genero == 0]), col = "blue", lwd = 2)
lines(lowess(x[genero == 1], y[genero == 1]), col = "red", lwd = 2)

# Leyenda
legend(x = "topright", legend = c("Hombre", "Mujer"), col = c("blue", "red"), pch = 16, title = "Género")

# Título del gráfico
title(main = "Ingreso agregado por edad con Regresión Suavizada")

```

Usando el df agregado por edad

```{r}
# Gráfico con ggplot2 que muestra líneas de intervalos de confianza con colores diferentes por género


ggplot(ingresos_promedio, aes(x = edad, y = ingreso_promedio, color = factor(genero), fill = factor(genero))) +
  ggtitle("Ingreso promedio agregado por edad") +
  xlab("Edad") +
  ylab("Ingreso Promedio") +
  geom_smooth(method = "lm", se = TRUE) +
  scale_color_manual(values = c("blue","red"), labels = c("Hombre", "Mujer")) +  # Etiquetas de los colores
  scale_fill_manual(values = c("blue","red"), labels = c("Hombre", "Mujer")) +    # Etiquetas de los colores
  labs(color = "Género", fill = "Género") +  # Cambio de nombres de las leyendas de colores
  theme_minimal()

```

Usando el df completo Ventas
```{r}
# Gráfico con ggplot2 que muestra líneas de intervalos de confianza con colores diferentes por género


ggplot(ventas, aes(x = edad, y = ingreso, color = factor(genero), fill = factor(genero))) +
  ggtitle("Ingreso promedio por edad ") +
  xlab("Edad") +
  ylab("Ingreso Promedio") +
  geom_smooth(method = "lm", se = TRUE) +
  scale_color_manual(values = c("blue","red"), labels = c("Hombre", "Mujer")) +  # Etiquetas de los colores
  scale_fill_manual(values = c("blue","red"), labels = c("Hombre", "Mujer")) +    # Etiquetas de los colores
  labs(color = "Género", fill = "Género") +  # Cambio de nombres de las leyendas de colores
  theme_minimal()

```

```{r echo=FALSE}
promedio_hombres <- mean(ventas$ingreso[ventas$genero == 0], na.rm = TRUE)

# Mostrar el promedio de ingreso para Mujeres
cat("El ingreso promedio entre hombres es:" , promedio_hombres, "\n")



promedio_mujeres <- mean(ventas$ingreso[ventas$genero == 1], na.rm = TRUE)

# Mostrar el promedio de ingreso para Mujeres
cat("El ingreso promedio entre muejres es:" , promedio_mujeres, "\n")

promedio_hombres <- mean(ventas$ingreso[ventas$genero == 0], na.rm = TRUE)
diff_genero <- ((promedio_hombres-promedio_mujeres)*100)/promedio_mujeres

cat("Los hombres ganan en promedio:" , diff_genero ,"%", "más que las mujeres", "\n")

```


### 3.

#### Gráfico de ingresos X hora trabajada diaria X género (para ver quienes son más prudcitvos en las horas que deciden trabajar en el día)
```{r, echo=FALSE}
# Agregamos por horas diarias trabajdas pore edad
promedios_horas_dia <- aggregate(hrs_diarias ~ edad + genero, data = ventas, FUN = mean)

# Renombrar la columna "hrs_diarias" a "promedio_horas"
colnames(promedios_horas_dia) <- c("edad", "genero", "promedio_horas_dia")

# Mostrar la tabla resultante
print(promedios_horas_dia)

ggplot(promedios_horas_dia, aes(x = edad, y = promedio_horas_dia, color = factor(genero))) +
  ggtitle("Promedio de Horas Diarias Trabajadas por Edad y Género") +
  xlab("Edad") +
  ylab("Promedio Horas Diarias Trabajadas") +
  geom_point() +
  geom_smooth(method = "lm", se = FALSE) +
  scale_color_manual(values = c("blue", "red"), labels = c("Hombre", "Mujer")) +
  theme_minimal()

```



#### Gráfico de ingresos X hora trabajada semanal X género (para ver quienes son más prudcitvos, buscar justifiacción de gráfico)
```{r, echo=FALSE}
# Agregamos por horas semanales trabajdas pore edad
promedios_horas_semana <- aggregate(hrs_trabajadas ~ edad + genero, data = ventas, FUN = mean)

# Renombrar la columna "hrs_diarias" a "promedio_horas"
colnames(promedios_horas_semana) <- c("edad", "genero", "promedio_horas_semana")

# Mostrar la tabla resultante
print(promedios_horas_semana)

ggplot(promedios_horas_semana, aes(x = edad, y = promedio_horas_semana, color = factor(genero))) +
  ggtitle("Promedio de Horas Semanales Trabajadas por Edad y Género") +
  xlab("Edad") +
  ylab("Promedio Horas Diarias Trabajadas") +
  geom_point() +
  geom_smooth(method = "lm", se = FALSE) +
  scale_color_manual(values = c("blue", "red"), labels = c("Hombre", "Mujer")) +
  theme_minimal()
```

```{r echo=FALSE}
promedio_semanal_hombres <- mean(ventas$hrs_trabajadas[ventas$genero == 0], na.rm = TRUE)

# Mostrar el promedio de ingreso para Mujeres
cat("Los hombres trabajan en promedio" , promedio_semanal_hombres,"horas a la semana", "\n")



promedio_semanal_mujeres <- mean(ventas$hrs_trabajadas[ventas$genero == 1], na.rm = TRUE)

# Mostrar el promedio de ingreso para Mujeres
cat("Las mujeres trabajan en promedio" , promedio_semanal_mujeres,"horas a la semana", "\n")


diff_horas_genero <- ((promedio_semanal_hombres-promedio_semanal_mujeres)*100)/promedio_semanal_mujeres

cat("Los hombres trabajan en promedio" , diff_horas_genero ,"horas", "más que las mujeres a la semana", "\n")
```



#### Gráfico ventas_hora X genero
```{r, echo=FALSE}
# Agregamos por horas semanales trabajdas pore edad
promedios_ventas_hora <- aggregate(ingreso_hr ~ edad + genero, data = ventas, FUN = mean)

# Renombrar la columna "hrs_diarias" a "promedio_horas"
colnames(promedios_ventas_hora) <- c("edad", "genero", "promedio_ingreso_hr")

# Mostrar la tabla resultante
print(promedios_ventas_hora)

ggplot(promedios_ventas_hora, aes(x = edad, y = promedio_ingreso_hr, color = factor(genero))) +
  ggtitle("Promedio ingresos por hora por Edad y Género") +
  xlab("Edad") +
  ylab("Ingreso por hora") +
  geom_point() +
  geom_smooth(method = "lm", se = FALSE) +
  scale_color_manual(values = c("blue", "red"), labels = c("Hombre", "Mujer")) +
  theme_minimal()
```


### 4.y 5.

#### Promedio horas trabajadas X genero
```{r, echo=FALSE}

```
#### Gráfico de horas diarias trabajadas X genero X edad  (para ver cuanto trabaja cada género)
```{r, echo=FALSE}

```
### 6.

#### Gráfico ingresos X edad con barras de dispersión
```{r, echo=FALSE}

```
### 7.

#### Ver montos de compra promedio X transacción X género
```{r, echo=FALSE}

```
#### Ver montos de compra promedio X transacción X género X rubro
```{r, echo=FALSE}

```
### 8.
#### Grafico ingreso X rubro
```{r, echo=FALSE}

```
#### Grafico inigreso X genero X rubro
```{r, echo=FALSE}

```


## P2.

### 9.

#### Regresionar sobre ingresos controlando por género
```{r, echo=FALSE}

```

#### Regresionar sobre ingresos controlando por género X rubro
```{r, echo=FALSE}

```


###-----------------------------------------------------------------
```{r}
# Crear el gráfico de distribución
ggplot(data = ventas, aes(x = ingreso)) +
  geom_histogram(binwidth = 25000, fill = "blue", color = "black") +
  labs(title = "Distribución de Ingresos", x = "Ingresos", y = "Frecuencia")
```

#### Quitar solo el upper fence, no lower ya que lower está bien
#### Sabemos el marhen?
```{r}
# Calcular los límites de los bigotes (whiskers) para definir los outliers
q1 <- quantile(ventas$ingreso, 0.25)
q3 <- quantile(ventas$ingreso, 0.75)
iqr <- q3 - q1
lower_fence <- q1 - 1.5 * iqr
upper_fence <- q3 + 1.5 * iqr

# Filtrar los datos para excluir los outliers
ventas_filtradas <- ventas %>% filter(ingreso >= 0, ingreso <= upper_fence)

# Crear el gráfico de distribución sin outliers
ggplot(data = ventas_filtradas, aes(x = ingreso)) +
  geom_histogram(binwidth = 25000, fill = "blue", color = "black") +
   scale_x_continuous(labels = scales::label_number(scale = 1e-0, suffix = " Mil"))  +
  labs(title = "Distribución de Ingresos (Sin Outliers)", x = "Ingresos", y = "Frecuencia")
```

#### Estadísticas pricnipales con outliers
```{r, echo=FALSE}
## Con outliers
# Obtener los principales datos estadísticos de la variable 'income'
summary_stats <- summary(ventas$ingreso)

# Imprimir los resultados
cat("Resumen estadístico de ingreso:\n")
print(summary_stats)
```
#### Estadísticas pricnipales sin outliers

```{r, echo=FALSE}
# Calcular el rango intercuartil (IQR)
Q1 <- quantile(ventas$ingreso, 0.25)
Q3 <- quantile(ventas$ingreso, 0.75)
IQR <- Q3 - Q1

# Definir límites para identificar outliers
lower_bound <- Q1 - 1.5 * IQR
upper_bound <- Q3 + 1.5 * IQR

# Filtrar los datos para quitar outliers
rentas_filtradas <- ventas %>% filter(ingreso >= 0 & ingreso <= upper_bound)

# Obtener los principales datos estadísticos de la variable 'income' sin outliers
summary_stats <- summary(rentas_filtradas$ingreso)


# Imprimir los resultados
cat("Resumen estadístico de income sin outliers:\n")
print(summary_stats)

```
#### Valores faltantes:
```{r}
# Calcular la cantidad de valores faltantes en ventas
missing_ventas <- colSums(is.na(ventas))
missing_ventas
```
```{r}
# Eliminar filas con valores faltantes en las columnas de interés
ventas_sin_na <- ventas[complete.cases(ventas$ingreso), ]


ventas_sin_na <- ventas[complete.cases(ventas$genero), ]

#ventas_sin_na <- ventas[complete.cases(ventas$hrs_trabajdas), ]

ventas_sin_na <- ventas[complete.cases(ventas$hrs_diarias), ]

ventas_sin_na <- ventas[complete.cases(ventas$ingreso_hr), ]
# Luego, crear el gráfico utilizando ventas_sin_na en lugar de ventas

```

```{r}
# Imputar valores faltantes en la columna de ingreso con la mediana
median_ingreso <- median(ventas$ingreso, na.rm = TRUE)
ventas$ingreso[is.na(ventas$ingreso)] <- median_ingreso

# Luego, crear el gráfico utilizando ventas

```



#### Frecuencia por edad, tomaría sobre 28 y bajo 60
```{r}

# Obtener la tabla de frecuencias de edad
tabla_frecuencias_edad <- table(ventas$edad)

# Imprimir la tabla de frecuencias
#tabla_frecuencias_edad

# Suponiendo que tienes la tabla de frecuencias tabla_frecuencias_edad

# Convertir la tabla de frecuencias en un vector
frecuencias <- as.vector(tabla_frecuencias_edad)

# Obtener los valores únicos de la columna de edad (nombres de las barras)
edades <- as.numeric(names(tabla_frecuencias_edad))

# Crear el gráfico de barras
barplot(frecuencias, names.arg = edades, xlab = "Edad", ylab = "Frecuencia",
        main = "Gráfico de Frecuencia por Edad", col = "blue")
```

```{r}
summary(ventas$genero)
```

### Verificamos integridad de datos de genero
```{r}
if (length(unique(ventas$genero)) > 2) {
  cat("La variable dummy_column tiene más de dos valores únicos.\n")
  # Aquí puedes realizar acciones adicionales de limpieza si es necesario
} else {
  cat("La variable dummy_column tiene dos o menos valores únicos.\n")
  # Aquí puedes tomar decisiones en función de esta información
}
```


```{r}


# Creamos los datos agregados de ingreso separados por edad
ingreso_agregados <- aggregate(ingreso ~ edad + genero, data = ventas, FUN = mean)

# Generar el gráfico de líneas con estilo modificado
ggplot(data = ingreso_agregados, aes(x = edad, y = ingreso, color = factor(genero))) +
  geom_line(size = 1) +  # Usamos geom_line en lugar de geom_bar
  geom_vline(xintercept = c(60, 65), linetype = "dashed") +
  labs(title = "Ingreso total semanal vs Edad por Sexo (0 hombre, 1 mujer)",
       x = "Edad", y = "Ingreso") +
  theme_minimal() +
  scale_color_manual(values = c("#F8766D", "#00BFC4")) +  # Colores personalizados para 0 y 1
  scale_y_continuous(labels = scales::label_number(scale = 1e-0, suffix = "K")) +
  theme(legend.title = element_blank())  # Eliminamos título de la leyenda

```

```{r}
# Umbral para definir outliers superiores
umbral_outliers <- quantile(ventas$ingreso, 0.95)  # Puedes ajustar el percentil según tus necesidades

# Filtrar los datos para quitar los outliers superiores
ventas_filtradas <- ventas[ventas$ingreso <= umbral_outliers, ]

# Crear el gráfico de densidad con datos filtrados
ggplot(ventas_filtradas, aes(x = ingreso, fill = factor(genero))) +
  geom_density(alpha = 0.5) +
  labs(title = "Distribución de Ingresos por Género sin Outliers Superiores",
       x = "Ingreso",
       y = "Densidad") +
  scale_fill_manual(values = c("#F8766D", "#00BFC4"), labels = c("Hombre", "Mujer")) +
  theme_minimal()


```



```{r echo=FALSE}
# Creamos los datos agregados de ingreso separados por edad
ingreso_agregados <- aggregate(ingreso_hr ~ edad + genero, data = ventas, FUN = mean)

# Generar el gráfico de líneas con estilo modificado
ggplot(data = ingreso_agregados, aes(x = edad, y = ingreso_hr, color = factor(genero))) +
  geom_line(size = 1, na.rm=TRUE) +  # Usamos geom_line en lugar de geom_bar
  geom_vline(xintercept = c(60, 65), linetype = "dashed") +
  labs(title = "Ingreso/h vs Edad por Sexo (0 hombre, 1 mujer)",
       x = "Edad", y = "Ingreso") +
  theme_minimal() +
  scale_color_manual(values = c("#F8766D", "#00BFC4")) +  # Colores personalizados para 0 y 1
 
  theme(legend.title = element_blank())  # Eliminamos título de la leyenda

```
```{r}

# Creamos los datos agregados de ingreso separados por edad
ingreso_agregados <- aggregate(hrs_trabajadas ~ edad + genero, data = ventas, FUN = mean)

# Generar el gráfico de líneas con estilo modificado
ggplot(data = ingreso_agregados, aes(x = edad, y = hrs_trabajadas, color = factor(genero))) +
  geom_line(size = 1) +  # Usamos geom_line en lugar de geom_bar
  geom_vline(xintercept = c(60, 65), linetype = "dashed") +
  labs(title = "Horas semanales trabajadas vs Edad por Sexo (0 hombre, 1 mujer)",
       x = "Edad", y = "Horas") +
  theme_minimal() +
  scale_color_manual(values = c("#F8766D", "#00BFC4")) +  # Colores personalizados para 0 y 1
 
  theme(legend.title = element_blank())  # Eliminamos título de la leyenda

```
```{r}
calcular_promedio_ingreso <- function(data) {
  promedio_mujeres <- mean(data$ingreso[data$genero == 1], na.rm = TRUE)
  promedio_hombres <- mean(data$ingreso[data$genero == 0], na.rm = TRUE)
  
  resultados <- data.frame(
    Genero = c("Hombre", "Mujer"),
    Promedio_Ingreso = c(promedio_hombres, promedio_mujeres)
  )
  
  return(resultados)
}

# Llamada a la función y obtención de resultados
resultados_promedio_ingreso <- calcular_promedio_ingreso(ventas)
print(resultados_promedio_ingreso)

```

```{r}
table(ventas$rubro)
```
```{r}

# Creamos los datos agregados de ingreso separados por edad y genero
ingreso_agregados <- aggregate(ingreso ~ edad + genero + rubro, data = ventas, FUN = mean)

# Filtrar los casos donde el rubro sea "Alimentos y Abarrotes"
ingreso_agregados <- ingreso_agregados[ingreso_agregados$rubro == "Alimentos y Abarrotes", ]

# Generar el gráfico de líneas con estilo modificado
ggplot(data = ingreso_agregados, aes(x = edad, y = ingreso, color = factor(genero))) +
  geom_line(size = 1) +  # Usamos geom_line en lugar de geom_bar
  geom_vline(xintercept = c(60, 65), linetype = "dashed") +
  labs(title = "Ingreso total semanal vs Edad por Sexo (0 hombre, 1 mujer) - Rubro: Alimentos y Abarrotes",
       x = "Edad", y = "Ingreso") +
  theme_minimal() +
  scale_color_manual(values = c("#F8766D", "#00BFC4")) +  # Colores personalizados para 0 y 1
  scale_y_continuous(labels = scales::label_number(scale = 1e-0, suffix = "K")) +
  theme(legend.title = element_blank())  # Eliminamos título de la leyenda

```

```{r}


# Creamos los datos agregados de ingreso separados por edad y genero
ingreso_agregados <- aggregate(ingreso ~ edad + genero + rubro, data = ventas, FUN = mean)

# Filtrar los casos donde el rubro sea "Comida Rápida Oficios y Otros Servicios"
ingreso_agregados <- ingreso_agregados[ingreso_agregados$rubro == "Comida Rápida Oficios y Otros Servicios", ]

# Generar el gráfico de líneas con estilo modificado
ggplot(data = ingreso_agregados, aes(x = edad, y = ingreso, color = factor(genero))) +
  geom_line(size = 1) +
  geom_vline(xintercept = c(60, 65), linetype = "dashed") +
  labs(title = "Ingreso total semanal vs Edad por Sexo (0 hombre, 1 mujer) - Rubro: Comida Rápida Oficios y Otros Servicios",
       x = "Edad", y = "Ingreso") +
  theme_minimal() +
  scale_color_manual(values = c("#F8766D", "#00BFC4")) +
  scale_y_continuous(labels = scales::label_number(scale = 1e-0, suffix = "K")) +
  theme(legend.title = element_blank())

```
```{r}
library(ggplot2)

# Creamos los datos agregados de ingreso separados por edad y genero
ingreso_agregados <- aggregate(ingreso ~ edad + genero + rubro, data = ventas, FUN = mean)

# Filtrar los casos donde el rubro sea "retail"
ingreso_agregados <- ingreso_agregados[ingreso_agregados$rubro == "Retail", ]

# Generar el gráfico de líneas con estilo modificado
ggplot(data = ingreso_agregados, aes(x = edad, y = ingreso, color = factor(genero))) +
  geom_line(size = 1) +
  geom_vline(xintercept = c(60, 65), linetype = "dashed") +
  labs(title = "Ingreso total semanal vs Edad por Sexo (0 hombre, 1 mujer) - Rubro: retail",
       x = "Edad", y = "Ingreso") +
  theme_minimal() +
  scale_color_manual(values = c("#F8766D", "#00BFC4")) +
  scale_y_continuous(labels = scales::label_number(scale = 1e-0, suffix = "K")) +
  theme(legend.title = element_blank())

```
```{r}
library(ggplot2)

# Creamos los datos agregados de ingreso separados por edad y genero
ingreso_agregados <- aggregate(ingreso ~ edad + genero + rubro, data = ventas, FUN = mean)

# Filtrar los casos donde el rubro sea "Vestuario"
ingreso_agregados <- ingreso_agregados[ingreso_agregados$rubro == "Vestuario", ]

# Generar el gráfico de líneas con estilo modificado
ggplot(data = ingreso_agregados, aes(x = edad, y = ingreso, color = factor(genero))) +
  geom_line(size = 1) +
  geom_vline(xintercept = c(60, 65), linetype = "dashed") +
  labs(title = "Ingreso total semanal vs Edad por Sexo (0 hombre, 1 mujer) - Rubro: Vestuario",
       x = "Edad", y = "Ingreso") +
  theme_minimal() +
  scale_color_manual(values = c("#F8766D", "#00BFC4")) +
  scale_y_continuous(labels = scales::label_number(scale = 1e-0, suffix = "K")) +
  theme(legend.title = element_blank())

```




```{r}
# Creamos los datos agregados de ingreso separados por edad y cuarentena
ingreso_agregados_cuarentena <- aggregate(ingreso ~ genero + cuarentena1, data = ventas, FUN = mean)

factor_cuarentena <- factor(ingreso_agregados_cuarentena$cuarentena1)

# Generar el gráfico de barras
ggplot(data = ingreso_agregados_cuarentena, aes(x = genero, y = ingreso, fill = factor_cuarentena)) +
  geom_bar(stat = "identity", position = "dodge") +  # Gráfico de barras con posición esquivada
  
  labs(title = "Ingreso vs Genero (1=mujer, 0=hombre) por cuarentena (1 si hubo, 0 no)",
       x = "Genero", y = "Ingreso") +
  theme_minimal() +
   scale_y_continuous(labels = scales::label_number(scale = 1e-6, suffix = "M")) +
  scale_fill_manual(values = c("0" = "red", "1" = "blue"))  # Color para genero (0 y 1)
```
```{r}
# Cálculo de horas promedio trabajadas por hombres y mujeres
horas_promedio <- aggregate(hrs_diarias ~ genero, data = ventas, FUN = mean)

# Renombrar los valores de genero para que sean más descriptivos
horas_promedio$genero <- ifelse(horas_promedio$genero == 0, "Hombre", "Mujer")


# Imprimir los resultados
print(horas_promedio)

```


#### Conclusiones
- Hombres y mujeres trabaj misma cantidad de horas
- La variable hrs_diarias estpa mala
- El ingreso promedio es similar entre hombres y muejres
- EL ingreso total es superior en hombres (10%)
- Considerar edades superiores a 28 y menores a 60 (al ver edades)
- Prudente eliminar outliers apra ver efecto sobre comercios chicos
- Quitar solo el upper fence, no lower ya que lower está bien
- Sabemos el margen?
- Integrar barras (rangos) de dispersión al comparar igreso por edades (así vemos la dispersion en el promedio según cantidad de datos)
- Gráfico de brecha ingresos trabajados X hora
- Compra promedio de dinero por transacciones dependiendo del género
- Hacer modelos de regresion para ver que cosas ingluyen en ingresos
- La brecha puede estar explicada por el rubro. regresionar COntrolanado por interacción entre rubro y género
- Analizar tema productividad por hora, quizás las mujeres trabajan en horas menos productivas que los hombres (ej, tienen que llevar hijos al colegio y venden más tarde)

```{r}


# Obtener la tabla de frecuencias de horas diarias trabajadas
tabla_frecuencias_horas <- table(ventas$hrs_trabajadas)

# Imprimir la tabla de frecuencias
#tabla_frecuencias_horas

# Suponiendo que tienes la tabla de frecuencias tabla_frecuencias_horas

# Convertir la tabla de frecuencias en un vector
frecuencias <- as.vector(tabla_frecuencias_horas)

# Obtener los valores únicos de la columna de horas diarias trabajadas (nombres de las barras)
horas <- as.numeric(names(tabla_frecuencias_horas))

# Crear el gráfico de barras
barplot(frecuencias, names.arg = horas, xlab = "Horas Diarias Trabajadas", ylab = "Frecuencia",
        main = "Gráfico de Frecuencia por Horas Semanales Trabajadas", col = "blue")

```
```



```{r}
# Obtener la tabla de frecuencias de horas diarias trabajadas
tabla_frecuencias_horas <- table(ventas$hrs_diarias)

# Imprimir la tabla de frecuencias
#tabla_frecuencias_horas

# Suponiendo que tienes la tabla de frecuencias tabla_frecuencias_horas

# Convertir la tabla de frecuencias en un vector
frecuencias <- as.vector(tabla_frecuencias_horas)

# Obtener los valores únicos de la columna de horas diarias trabajadas (nombres de las barras)
horas <- as.numeric(names(tabla_frecuencias_horas))

# Crear el gráfico de barras
barplot(frecuencias, names.arg = horas, xlab = "Horas Diarias Trabajadas", ylab = "Frecuencia",
        main = "Gráfico de Frecuencia por Horas Diarias Trabajadas", col = "blue")

```