---
title: "Tarea 1 - IN5162-1, Semestre Primavera 2023"
author: "Nombre 1, Nombre 2, Nombre 3."
date: "`r format(Sys.time(), '%d %B, %Y')`"
output:
  html_document:
    df_print: paged
    theme: simplex
    highlight: tango
    toc: no
  pdf_document:
    toc: no
encoding: UTF-8
---

<!-- 
Author  	  : Joaquin Urbina y Damian De Aguiar 
Description	: Brecha de Genero en Ingresos de Ventas
Notes       : 
-->

```{r setup, include=FALSE}
knitr::opts_chunk$set(echo = TRUE)
```

<p align="right"><b>Curso:</b> Ingeniería de Marketing, Marcel Goic</p>
<p align="right"><b>Equipo Docente:</b> Joaquín Cisternas, Ignacio Hernández, Andrés Olivares, Agustín Hilcker</p>

# {.tabset}

## Enunciado

Las inequidades de género se manifiestan en disitintas áreas de la economía y existe evidencia que apunta a que [el ingreso de los hombres es mayor que el de las mujeres en casi todo el mundo](https://ourworldindata.org/economic-inequality-by-gender/#in-most-countries-there-is-a-substantial-gender-pay-gap). En objetivo de esta tarea es entender si esta brecha se presenta en pequeños comercios, dónde la literatura sugiere [la participación de mujeres ha crecido significativamente en las últimas décadas](https://www.tandfonline.com/doi/full/10.1111/j.1540-627X.2007.00214.x)  


Para estudiar las brechas de género, usaremos los datos de una plataforma de pagos digitales con amplia cobertura en pequeños comercios. La plataforma registra todos los pagos digitales de una muestra de 5 mil comercios en una región en Latinoamericano que no podemos revelar. Los pagos digitales se realizan en un dispositivo de cobro que procesa la información de las tarjetas de crédito y/o débito de los clientes de los comercios y administra el pago digitalmente. Para usar el servicio, los comercios deben comprar el dispositivo que procesa los pagos el que queda registrado a cargo de un o una responsable comercial sobre quién se conoce el domicilio y el género. Como la muestra corresponde a comercios que en general tienen baja facturación, es razonable asumir que quién registra el dispositivo es quién en general opera el negocio, lo que nos posibilita estudiar brechas de ingreso. 

La base de datos que hemos recopilado para estudiar las brechas de género contiene una caracterización del comercio, y variables de actividad econoómica semanal como ingresos, numero de transacciones y horas trabajadas: 

* **idm**: Número del vendedor(a)
* **zona**: String con id de la zona. 
* **semana**: Corresponde a la semana del año del registro.
* **Año**: Corresponde al año del registro.
* **semana_Año**: String que une las columnas semana y año (formato: semana-Año)
* **edad**: Edad del vendedor(a).
* **genero**: Toma el valor 1 si es mujer y 0 si es hombre.
* **ingreso**: Ingresos percibidos por el vendedor(a) i en la semana w del año y.
* **dias_trabajados**: Días trabajados por el vendedor(a) i en la semana w del año y.
* **antiguedad**: Antigüedad (en años) del vendedor i utilizando SumUp.
* **rubro**: Rubro del negocio del vendedor i.
* **transacciones**: Cantidad de transacciones que hizo el vendedor(a) i en la semana w del año y.
* **hrs_trabajados**: Horas trabajadas por el vendedor(a) i en la semana w del año y.
* **cuarentena1**: 1 si hubo cuarentena algún dia activo del vendedor(a) i en la semana w del año y, 0 si no.
* **hrs_diarias**: Horas diarias promedio trabajadas en los días que el vendedor(a) i trabajó en la semana w del año y.
* **transacciones_hr**: Promedio de transacciones por hora realizadas por el vendedor(a) i en la semana w del año y.
* **ingreso_hr**: Ingresos por hora promedio percibidos por el vendedor(a) i en la semana w del año y.

A partir surgen una serie de preguntas de investigación interesantes. ¿Existe una brecha de ingresos para este segmento de comerciantes? De existir, ¿cuál es su magnitud y qué tanta dispersión existe? ¿Es homogénea entre rubros y zonas? ¿Qué podría explicar esta potente diferencia en los ingresos? 

#### **Reglas del juego** 

* Las tareas buscan replicar parcialmente las labores a las que se enfrentarían en el análisis de datos para el apoyo en la toma de decisiones, ya sea para una organización o para la definición de políticas. Por esto, se han propuesto preguntas relativamente abiertas que requieren que ustedes discutan y decidan cuál es el mejor enfoque de solución. Les pedimos que se involucren tempranamente en el desarrollo de la tarea para tener una discusión enriquecedora.

* Todas las dudas, comentarios y errores publicarlos **exclusivamente** en el foro de u-cursos. De esta forma todos se benefician de las respuestas ofrecidas.

* Consideramos que es muy importante que logren escribir un informe conciso con una redacción acorde de un informe técnico profesional. La presentación y comunicación de resultados es parte integral de la tarea y, por tanto, será evaluada cuidadosamente.

* La tarea se desarrolla en grupos de máximo 3 integrantes. El entregable principal es un único markdown separado en tabs (a través de la opción .tabset). En un primer tab incluya todo el desarrollo de la tarea adecuadamente comentado. El segundo tab incluya el resumen de sus resultados de acuerdo a lo pedido en la pregunta 6. Este segundo tab es el que usarán en caso de que les corresponda presentar sus resultados. Considere también un tab con todos los procedimientos preliminares y otro para los anexos dónde puede incluir cualquier resultado complementario. 

* Para entregar sus resultados suba, vía u-cursos, un único archivo comprimido llamado t1-A1-A2-A3.zip, donde A1, A2 y A3 es el primer apellido de los integrantes del grupo. Incluya también los nombres de los integrantes en el documento mismo. Incluya en el zip tanto el archivo .html de salida del markdown como los códigos fuentes que permitan reproducir sus resultados.

* Para la pregunta final consideramos que 4 figuras son suficientes para resumir los aprendizajes más relevantes, pero si están convencidos de que agregar una figura adicional es absolutamente necesaria, ¡Adelante!

* La fecha de entrega de la tarea es el jueves 7 de septiembre a las 23:59, sin excepciones y no habrá plazo extra para la entrega. Si por algún motivo de fuerza mayor se ve imposibilitado de entregar la tarea en el plazo estipulado, deberá escribir directamente al profesor explicando su situación. El profesor decidirá el curso de acción de acuerdo a los méritos del caso. Como siempre, es mejor dar cuenta de cualquier problema con la mayor anticipación posible. 

* Recuerde que tenemos dos instancias de retroalimentación asociadas a la tarea:

  1. La sesión, a realizarse el día <span style="color: navy">viernes 1 de septiembre</span>, está destinada para que expongan sus avances y dificultades y podamos discutir colectivamente cuáles son causes de acción razonables para resolver los problemas. A esta fecha se espera que los grupos al menos hayan explorado los datos y estimado algunos modelos preliminares. 
  2. La sesión, a realizarse el día <span style="color: navy">viernes 8 de septiembre</span>, está destinada a que expongan los resultados más relevantes de su trabajo y resuman sus principales aprendizajes. Esta instancia busca simular una presentación final contra una contraparte interesada, como a las que se enfrentarán frecuentemente en su vida profesional. 
  
Aunque me gustaría que todos pudieran presentar, no tenemos tiempo para aquello por lo solo  seleccionaremos a aquellos que encuentren valor en esta instacia de aprendizaje. Las presentaciones tendrán una duración aproximada de 10 minutos y no es necesario que preparen material adicional. La salida del markdown debe ser lo suficientemente explicativa para comunicar sus resultados. 

- A raíz de la opinión de los estudiantes, vamos a implementar una co-evaluación para que los estudiantes puedan valorar la participación de los compañeros y compañeras de grupo. Para calcular la nota final del alumno $j$ ponderaremos la nota grupal por $\max \left\{ \frac{J \cdot prom_j}{\sum_{k=1}^J prom_k} , 0.75 \right\}$, donde $prom_k$ corresponde al promedio de las co-evaluaciones recibidas por el estudiante $k$ dentro del grupo de $J$ integrantes.  

- El equipo docente considera que la copia de tareas atenta en contra de tu aprendizaje y por tanto aplicará todas las medidas que estén a su disposición para desincentivar esta mala práctica.

## Preliminares

Escriba acá todos los comandos que necesita ejecutar antes de abordar las preguntas de la tarea (carga de librerías, lectura de datos, limpieza de la data, transformación de variables y todo lo que necesite).

#### Preparación Tarea


```{r, echo=FALSE}
#install.packages("readr")
#install.packages("glmnet")
#install.packages("ggplot2")
#install.packages("ggcorrplot")
#install.packages("fixest")
#install.packages("tidyverse")
#install.packages("kableExtra")
#install.packages("caret")
#install.packages("modelsummary")
#install.packages("earth")
#install.packages("randomForest")
#install.packages("stargazer")
#install.packages("vtable")
#install.packages(dplyr)
library(readr)      #Para leer el .csv
library(glmnet)     #Ajusta modelo lineal
library(ggplot2)    #Para realización de gráficos
library(ggcorrplot) #Para realizar correlogramas
library(fixest)     #Para correr modelos con efectos fijos
library(kableExtra) #Para formatear tablas
library(tidyverse)  #Funcionalidades para manipular y desplegar datos
library(caret)
library(modelsummary)
library(earth)
library(randomForest)
library(stargazer)
library(knitr)
library(vtable)  
library(dplyr)
setwd('C:/Users/Usuario/Desktop/Bases')
```
```{r, echo=FALSE}
mersample <- read_delim("C:/Users/Usuario/Desktop/Bases/mersample.csv", 
    delim = ";", escape_double = FALSE, trim_ws = TRUE)
head(mersample)
```
## Desarrollo

Documente acá el desarrollo de su tarea por pregunta.

#### Pregunta 1

(1.0 puntos) Explore los datos para entender como se comportan los ingresos de acuerdo al género del comerciante y liste al menos 3 variables que podrían influir en la brecha de ingresos. Justifique la elección de estas variables en base a los resultados del ejericio de exploración de datos.


## P1.
### 1.
#### Vemos datos generales de la data
```{r, echo=FALSE}
summary(mersample)
```


#### Vemos distribución de ingresos
```{r, echo=FALSE}
# Crear un histograma de los ingresos
hist(mersample$ingreso, main = "Distribución de Ingresos", xlab = "Ingresos", ylab = "Frecuencia")
```


#### Eliminamos ingresos sobre $1,000,000 ya que se busca analizar solo comercios pequeños dónde el dueño sea el único trabajdor (explicar criterio de eleccion de XX)
```{r, echo=FALSE}
# Eliminar filas con ingresos superiores a $1,000,000
ventas <- mersample[mersample$ingreso <= 1000000, ]

# Crear un histograma con el eje X en notación decimal
ggplot(ventas, aes(x = ingreso)) +
  geom_histogram(binwidth = 10000, fill = "blue", color = "black") +
  labs(title = "Distribución de Ingresos (Menos de $1,000,000)",
       x = "Ingresos", y = "Frecuencia") +
  scale_x_continuous(labels = scales::comma) # Utiliza notación decimal
```



### 2.
#### Gráfico de ingresos X género X edad (para ver ingreso total)

```{r}
# Calcular el promedio de ingresos por edad y género
ingresos_promedio <- ventas %>%
  group_by(edad, genero) %>%
  summarize(ingreso_promedio = mean(ingreso))

# Crear un gráfico de líneas
ggplot(ingresos_promedio, aes(x = edad, y = ingreso_promedio, color = factor(genero))) +
  geom_line(aes(group = genero)) +
  labs(title = "Ingreso Promedio por Edad y Género",
       x = "Edad", y = "Ingreso Promedio") +
  scale_color_discrete(name = "Género", labels = c("Hombre", "Mujer")) +
  theme_minimal()
```
```{r echo=FALSE}
ggplot(ingresos_promedio, aes(x = edad, y = ingreso_promedio, color = factor(genero))) +
  ggtitle("Ingreso Promedio por Edad y Género regresionado") +
  xlab("Edad") +
  ylab("Ingreso Promedio") +
  geom_point() +
  geom_smooth(method = "lm", se = FALSE) +
  scale_color_manual(values = c("blue", "red"),name = "Género", labels = c("Hombre", "Mujer")) +
  theme_minimal()
```

```{r echo=FALSE}

set.seed(54)
x <- ingresos_promedio$edad
y <- ingresos_promedio$ingreso_promedio
genero <- ingresos_promedio$genero

# Gráfico de dispersión con regresión suavizada y control por género
plot(x[genero == 0], y[genero == 0], pch = 1, col = "blue", xlab = "Edad", ylab = "Ingreso Promedio")
points(x[genero == 1], y[genero == 1], pch = 1, col = "red")
lines(lowess(x[genero == 0], y[genero == 0]), col = "blue", lwd = 2)
lines(lowess(x[genero == 1], y[genero == 1]), col = "red", lwd = 2)

# Leyenda
legend(x = "topright", legend = c("Hombre", "Mujer"), col = c("blue", "red"), pch = 16, title = "Género")

# Título del gráfico
title(main = "Ingreso agregado por edad con Regresión Suavizada")

```

Usando el df agregado por edad

```{r}
# Gráfico con ggplot2 que muestra líneas de intervalos de confianza con colores diferentes por género


ggplot(ingresos_promedio, aes(x = edad, y = ingreso_promedio, color = factor(genero), fill = factor(genero))) +
  ggtitle("Ingreso promedio agregado por edad c/dispersion") +
  xlab("Edad") +
  ylab("Ingreso Promedio") +
  geom_smooth(method = "lm", se = TRUE) +
  scale_color_manual(values = c("blue","red"), labels = c("Hombre", "Mujer")) +  # Etiquetas de los colores
  scale_fill_manual(values = c("blue","red"), labels = c("Hombre", "Mujer")) +    # Etiquetas de los colores
  labs(color = "Género", fill = "Género") +  # Cambio de nombres de las leyendas de colores
  theme_minimal()

```



```{r echo=FALSE}
promedio_hombres <- mean(ventas$ingreso[ventas$genero == 0], na.rm = TRUE)

# Mostrar el promedio de ingreso para Mujeres
cat("El ingreso promedio entre hombres es:" , promedio_hombres, "\n")



promedio_mujeres <- mean(ventas$ingreso[ventas$genero == 1], na.rm = TRUE)

# Mostrar el promedio de ingreso para Mujeres
cat("El ingreso promedio entre muejres es:" , promedio_mujeres, "\n")

promedio_hombres <- mean(ventas$ingreso[ventas$genero == 0], na.rm = TRUE)
diff_genero <- ((promedio_hombres-promedio_mujeres)*100)/promedio_mujeres

cat("Los hombres ganan en promedio:" , diff_genero ,"%", "más que las mujeres", "\n")

```


### 3.

#### Horas diarias trabajadas X genero X edad  (para ver cuanto trabaja cada género)
```{r, echo=FALSE}
# Agregamos por horas diarias trabajdas pore edad
promedios_horas_dia <- aggregate(hrs_diarias ~ edad + genero, data = ventas, FUN = mean)

# Renombrar la columna "hrs_diarias" a "promedio_horas"
colnames(promedios_horas_dia) <- c("edad", "genero", "promedio_horas_dia")

# Mostrar la tabla resultante
print(promedios_horas_dia)

ggplot(promedios_horas_dia, aes(x = edad, y = promedio_horas_dia, color = factor(genero))) +
  ggtitle("Promedio de Horas Diarias Trabajadas por Edad y Género") +
  xlab("Edad") +
  ylab("Promedio Horas Diarias Trabajadas") +
  geom_point() +
  geom_smooth(method = "lm", se = FALSE) +
  scale_color_manual(values = c("blue", "red"), labels = c("Hombre", "Mujer")) +
  theme_minimal()

```

#### Ingresos X hora trabajada diaria X género (para ver quienes son más prudcitvos, buscar justifiacción de gráfico)
```{r, echo=FALSE}
# Agregamos por horas semanales trabajdas pore edad
promedios_ventas_hora <- aggregate(ingreso_hr ~ edad + genero, data = ventas, FUN = mean)

# Renombrar la columna "hrs_diarias" a "promedio_horas"
colnames(promedios_ventas_hora) <- c("edad", "genero", "promedio_ingreso_hr")

# Mostrar la tabla resultante
print(promedios_ventas_hora)

ggplot(promedios_ventas_hora, aes(x = edad, y = promedio_ingreso_hr, color = factor(genero))) +
  ggtitle("Promedio ingresos por hora por Edad y Género") +
  xlab("Edad") +
  ylab("Ingreso por hora") +
  geom_point() +
  geom_smooth(method = "lm", se = FALSE) +
  scale_color_manual(values = c("blue", "red"), labels = c("Hombre", "Mujer")) +
  theme_minimal()
```


#### Horas semanales trabajadas X genero X edad  (para ver cuanto trabaja cada género)
```{r, echo=FALSE}
# Agregamos por horas semanales trabajdas pore edad
promedios_horas_semana <- aggregate(hrs_trabajadas ~ edad + genero, data = ventas, FUN = mean)

# Renombrar la columna "hrs_diarias" a "promedio_horas"
colnames(promedios_horas_semana) <- c("edad", "genero", "promedio_horas_semana")

# Mostrar la tabla resultante
print(promedios_horas_semana)

ggplot(promedios_horas_semana, aes(x = edad, y = promedio_horas_semana, color = factor(genero))) +
  ggtitle("Promedio de Horas Semanales Trabajadas por Edad y Género") +
  xlab("Edad") +
  ylab("Promedio Horas Diarias Trabajadas") +
  geom_point() +
  geom_smooth(method = "lm", se = FALSE) +
  scale_color_manual(values = c("blue", "red"), labels = c("Hombre", "Mujer")) +
  theme_minimal()
```
#### Ingresos X hora trabajada semanal X género (para ver quienes son más prudcitvos, buscar justifiacción de gráfico)
```{r, echo=FALSE}
# Agregamos por horas semanales trabajdas pore edad
promedios_ventas_semana <- aggregate(ingreso ~ edad + genero, data = ventas, FUN = mean)

# Renombrar la columna "hrs_diarias" a "promedio_horas"
colnames(promedios_ventas_semana) <- c("edad", "genero", "promedio_ingreso_semana")

# Mostrar la tabla resultante
print(promedios_ventas_semana)

ggplot(promedios_ventas_semana, aes(x = edad, y = promedio_ingreso_semana, color = factor(genero))) +
  ggtitle("Promedio ingresos por semana por Edad y Género") +
  xlab("Edad") +
  ylab("Ingreso por semana") +
  geom_point() +
  geom_smooth(method = "lm", se = FALSE) +
  scale_color_manual(values = c("blue", "red"), labels = c("Hombre", "Mujer")) +
  theme_minimal()
```

#### Promedio generales horas trabajdas semanales
```{r echo=FALSE}
promedio_semanal_hombres <- mean(ventas$hrs_trabajadas[ventas$genero == 0], na.rm = TRUE)

# Mostrar el promedio de ingreso para Mujeres
cat("Los hombres trabajan en promedio" , promedio_semanal_hombres,"horas a la semana", "\n")



promedio_semanal_mujeres <- mean(ventas$hrs_trabajadas[ventas$genero == 1], na.rm = TRUE)

# Mostrar el promedio de ingreso para Mujeres
cat("Las mujeres trabajan en promedio" , promedio_semanal_mujeres,"horas a la semana", "\n")


diff_horas_genero <- ((promedio_semanal_hombres-promedio_semanal_mujeres)*100)/promedio_semanal_mujeres

cat("Los hombres trabajan en promedio" , diff_horas_genero ,"horas", "más que las mujeres a la semana", "\n")
```




#### Gráfico de ingreso X hora trabajda X genero (así se ve productividad)
```{r, echo=FALSE}
promedios_ingreso_hora <- aggregate(ingreso ~ hrs_trabajadas + genero, data = ventas, FUN = mean)

ggplot(promedios_ingreso_hora,aes(x = hrs_trabajadas, y = ingreso, color = factor(genero))) +
  geom_point() +
  labs(x = "Horas Trabajadas", y = "Ingreso", color = "Genero") +
   geom_smooth(method = "lm", se = FALSE) +
   scale_color_manual(values = c("blue", "red"), labels = c("Hombre", "Mujer")) +
  theme_minimal()
```
### 6.

#### Ver montos de compra promedio X transacción X género
```{r, echo=FALSE}
#STAND BY
```
#### Ver montos de compra promedio X transacción X género X rubro
```{r, echo=FALSE}
#STAND BY
```
### 8.
#### Grafico promedio ingreso X rubro
```{r, echo=FALSE}
promedios_ingreso_rubro <- aggregate(ingreso ~ rubro + antiguedad + genero, data = ventas, FUN = mean)

ggplot(promedios_ingreso_rubro, aes(x = antiguedad, y = ingreso, fill = (rubro))) +
  geom_bar(stat = "identity", position = "dodge") +
  theme_minimal() +
  facet_grid(rubro~genero)
```
#### Grafico ingreso X genero X rubro
```{r, echo=FALSE}
promedios_ingreso_genero <- aggregate(ingreso ~ rubro + genero, data = ventas, FUN = mean)

ggplot(promedios_ingreso_genero, aes(x = genero, y = ingreso, fill = (rubro))) +
  geom_bar(stat = "identity", position = "dodge") +
  theme_minimal() +
  facet_grid(~rubro)
```
### 9.
#### Grafico transacciones x rubro
```{r, echo=FALSE}
promedios_ingreso_rubro <- aggregate(ingreso ~ rubro + transacciones + genero, data = ventas, FUN = mean)

ggplot(promedios_ingreso_rubro, aes(x = transacciones, y = ingreso, fill = (rubro))) +
  geom_bar(stat = "identity", position = "dodge") +
  theme_minimal() +
  facet_grid(rubro~genero)
```

#### Conclusiones
- Hombres y mujeres trabaj misma cantidad de horas
- La variable hrs_diarias estpa mala
- El ingreso promedio es similar entre hombres y muejres
- EL ingreso total es superior en hombres (10%)
- Considerar edades superiores a 28 y menores a 60 (al ver edades)
- Prudente eliminar outliers apra ver efecto sobre comercios chicos
- Quitar solo el upper fence, no lower ya que lower está bien
- Sabemos el margen?
- Integrar barras (rangos) de dispersión al comparar igreso por edades (así vemos la dispersion en el promedio según cantidad de datos)
- Gráfico de brecha ingresos trabajados X hora
- Compra promedio de dinero por transacciones dependiendo del género
- Hacer modelos de regresion para ver que cosas ingluyen en ingresos
- La brecha puede estar explicada por el rubro. regresionar COntrolanado por interacción entre rubro y género
- Analizar tema productividad por hora, quizás las mujeres trabajan en horas menos productivas que los hombres (ej, tienen que llevar hijos al colegio y venden más tarde)

#### Pregunta 2

(1.0 puntos) Proponga al menos dos especificaciones alternativas para modelos de regresión lineal que permitan examinar cuantitativamente el tamaño de la brecha de género y compare sus resultados con respecto a un modelo que solo incluye el género como variable explicativo. Para cada modelo indique el signo esperado del efecto y justifique las diferencias encontradas entre los modelos.

```{r, echo=FALSE}
mersample <- read_delim("C:/Users/Usuario/Desktop/Bases/mersample.csv", 
    delim = ";", escape_double = FALSE, trim_ws = TRUE)
```

```{r, echo=FALSE}
m1<- lm(log(ingreso) ~ genero , data = subset(mersample, mersample$ingreso < 1000000))
m2<- lm(log(ingreso) ~ genero * hrs_trabajadas , data = subset(mersample, mersample$ingreso < 1000000))
m3<- lm(log(ingreso) ~ genero * hrs_trabajadas + antiguedad, data =subset(mersample, mersample$ingreso < 1000000))

m4 <- feols(log(ingreso) ~ genero + log(transacciones) + hrs_trabajadas, data = subset(mersample, mersample$ingreso < 1000000))
m5 <- feols(log(ingreso) ~ genero + log(transacciones) + hrs_trabajadas + antiguedad | rubro,data = subset(mersample, mersample$ingreso < 1000000))

```

```{r, echo=FALSE}
modelsummary(list(M1=m3), 
             fmt = 2,
             estimate  = "{estimate}{stars}({std.error})",
             statistic = NULL,
             gof_map = c("nobs", "r.squared", "adj.r.squared", "rmse"))

fe.results <- etable(m5, digits="r2", digits.stats="r3", fitstat=c("n","r2","aic"))

fe.results %>%
  kbl(caption = "Regressions with Fixed Effects") %>%
  kable_classic(full_width = F, html_font = "Trebuchet MS")
```
Se observa un R cuadrado ajustado de 0.492 para el modelo 1, correspondiente a una regresión lineal, es decir qu eel modelo explica un 49.2 % de la variabilidad de los ingresos, siendo .
En el segundo modelo, se decide trabajar con el paquete fixest, para trabajar los errores fijos, además se agrega al modelo las transacciones, siendo esta una variable significativa, como también antiguedad y su variación por rubro aumentando el R cuadrado. Finalmente como se ve en el Eda, cambia el valor del ingreso correspondientemente.
Tenemos tambíen que según el modelo 1, las mujeres ganan 1.6% menos que los hombres en promedio.


#### Pregunta 3

(1.0 puntos) Utilice mecanismos automáticos de selección de variables para refinar los resultados de la pregunta anterior y discuta cuál de todas las especificaciones es la que mejor describe los ingresos pobservados. 

```{r, echo=FALSE}
#Variable Selection
backregr <- step(lm(log(ingreso)~., data= subset(mersample, mersample$ingreso < 1000000)), direction="backward", trace=0) 
forwregr <- step(lm(log(ingreso)~., data= subset(mersample, mersample$ingreso < 1000000)), direction="forward", trace=0)  

modelsummary(list(backwards=backregr, forward=forwregr), 
             fmt = 2,
             estimate  = "{estimate}{stars}({std.error})",
             statistic = NULL,
             gof_map = c("nobs", "r.squared", "adj.r.squared", "rmse"))

```
Con los resutados de la selección automática de variables, se puede observar que este modelo no es mejor que los plantedos anteriormente, por lo que no se podía considerar como mejor. Se trabaja con el modelo anterior.

```{r, echo=FALSE}

x <- as.matrix(mersample[,c(1, 2, 3, 4, 5, 6, 7, 9, 10, 11, 12, 13, 14, 15, 16, 17)])
y <- as.matrix(mersample[,8]) #ESTA ES LA COLUMNA DEL INGRESO 

ridgemodel = glmnet(x, y, alpha=0, lambda=0.05)
lassomodel = glmnet(x, y, alpha=1, lambda=0.05)

coef <- data.frame(ridge=coef(ridgemodel)[,1],
                   lasso=coef(lassomodel)[,1])
coef %>%
  kbl(caption = "Coefficients from Ridge and LASSO regressions") %>%
  kable_classic(full_width = F, html_font = "Trebuchet MS")
```
Con ridge y lasso podemos ver la mínima variación que existe entre estos 2, vemos que ninguna es más agresiva que la otra al descartar variables.

#### Pregunta 4

(1.0 puntos) Proponga ahora un modelo de regresión lineal que permita explicar el efecto del género en las horas trabajadas y un modelo que permita explicar el efecto del género en los ingresos por hora. Discuta la relación de estas variables dependientes con el ingreso semanal explorado en la Pregunta 2.

```{r, echo=FALSE}
#lm 2
m_1<- lm(log(ingreso) ~ genero * hrs_trabajadas + antiguedad * rubro + log(transacciones), data = subset(mersample, mersample$ingreso < 1000000))

m_2<- lm(hrs_trabajadas ~ genero + antiguedad * rubro + log(transacciones), data = subset(mersample, mersample$ingreso < 1000000))


modelsummary(list(M1=m_1, M2=m_2), 
             fmt = 2,
             estimate  = "{estimate}{stars}({std.error})",
             statistic = NULL,
             gof_map = c("nobs", "r.squared", "adj.r.squared", "rmse"))
```

Notemos que al proponer estos 2 nuevos modelos de regresión lineal, se observa que el R cuadrado crece a valores mayores de 0.749, se explica un 74.9% de la variabilidad de ingresos en todas las varables, mucho mejor que las regresiones anteriores que se tenian, se ve la mejora. 
Luego con respecto a las horas trabajadas, se tiene que el modelo propuesto explica mejor que cualquier otro anterior con respecto a la causa de las horas trabajadas y el género. Tenemos además que aumentar 1 punto porcentual en transacciones nos aumenta 9.84% las horas trabajadas, es decir, mientras más transacciones más horas trabajadas.


#### Pregunta 5

(1.0 puntos) Use al menos dos de los modelos de aprendizaje de máquinas que vimos en clases (MARS, kNN, regression tree, random forest) para describir el nivel de ingresos de los comercios. Compare sus resultados con los derivados de los modelos anteriores. Además, utizando el o los modelos que les parezcan adecuados, realice un pronóstico del ingreso semanal de un vendedor para cada rubro y género.

```{r, echo=FALSE}
#USAREMOS MARS Y KNN
#ML models
#Dividir dataset
mersample <- mersample %>%
  mutate(log_ingreso= log(ingreso))

s.train <- sample(1:nrow(mersample), size=round(0.8*nrow(mersample),0))

data.train <- mersample[s.train,]
data.test  <- mersample[-s.train,]
```

```{r, echo=FALSE}
train.mars <-train(log(ingreso) ~ genero + hrs_trabajadas + log(transacciones) + rubro*antiguedad, data=data.train, method="earth",
                   trControl = trainControl("cv", number=10),
                   preProcess = c("center","scale"),
                   tuneLength = 5
)
ggplot(train.mars)
```

```{r, echo=FALSE}

test.mars  <- predict(train.mars, newdata=data.test)
error.mars <- data.test$log_ingreso-test.mars 
```

```{r, echo=FALSE}
train.cart <- train(log(ingreso) ~ genero + hrs_trabajadas + log(transacciones) + rubro*antiguedad, data = data.train, method="rpart2",  
                   trControl = trainControl("cv", number=10),
                   preProcess = c("center","scale"),
                   tuneGrid = expand.grid(maxdepth=c(4,5,6,7,8))
)
ggplot(train.cart)

```

```{r, echo=FALSE}
test.cart <- predict(train.cart, newdata=data.test)
error.cart <- data.test$log_ingreso-test.cart 

```
```{r, echo=FALSE}

error.test <- data.frame(mars=unname(error.mars),
                         cart=error.cart)

boxplot(error.test); title(main="ML models", sub="Forecasting Errors")
```
```{r, echo=FALSE}
boxplot(abs(error.test)); title(main="ML models", sub="Forecasting Absolute Errors")
```

```{r, echo=FALSE}
summary(abs(error.test))
```
Se utiliza MARS y CART ya que son los que necesitan menos recursos computacionales. Podemos notar que tomando la metrica los errores standar, MARS cuenta con el menor error standar (0.40818)con respecto a CART (0.52039). Por lo tanto, bajo este criterio y comparando los modelor se recomienta utilizar MARS.

## Resumen

(1.0 puntos) Discuta de las ventajas de cada modelo y resuma sus aprendizajes principales en un máximo de 4 tablas o figuras. Redacte de manera concisa sus resultados tal como los reportaría a una contrparte técnica a cargo de tomar decisiones. Agregue cualquier conclusión o idea que le parezca relevante de comunicar.

```{r, echo=FALSE}
promedios_ingreso_rubro <- aggregate(ingreso ~ rubro + antiguedad + genero, data = ventas, FUN = mean)

ggplot(promedios_ingreso_rubro, aes(x = antiguedad, y = ingreso, fill = (rubro))) +
  geom_bar(stat = "identity", position = "dodge") +
  theme_minimal() +
  facet_grid(rubro~genero)
```

```{r, echo=FALSE}

modelsummary(list(M3=m3,M5=m5,M_1=m_1,M_2=m_2), 
             fmt = 2,
             estimate  = "{estimate}{stars}({std.error})",
             statistic = NULL,
             gof_map = c("nobs", "r.squared", "adj.r.squared", "rmse"))
```

```{r, echo=FALSE}
metricas <- data.frame(Modelo=c("Mars","CART"), MSE = )
```
## Anexos

Documenta acá cualquier otro adicional que consideres útil tener de referencia. 

