---
title: "Tarea 1 Ing. Marketing"
author: "Joaquín Urbina, Santiago Del Río, Ángelo León, Damián De Aguiar"
output:
  html_document: default
  pdf_document: default
date: "2023-08-28"
editor_options:
  markdown:
    wrap: 72
---

```{r setup, include=FALSE, echo=FALSE}
knitr::opts_chunk$set(echo = TRUE) 

```

# Preparando el entorno

#### Hacemos las importnaciones necesarias:

```{r , include=FALSE, echo=FALSE}
rm(list = ls())  # Esto eliminará todas las variables del entorno
install.packages("skimr")
install.packages("tinytex")
install.packages("DT")
install.packages("kableExtra")
install.packages("reticulate")
install.packages("ggplot2")
install.packages("dplyr")
install.packages("kableExtra")
install.packages("gt")
install.packages("xtable")
library(gt)
library(tinytex)
#library(kableExtra)
library(reticulate)
library(ggplot2)
library(dplyr)
library(scales)
library(skimr)
library(lubridate)
library(stats)
library(DT)
library(tidyr)


set.seed(123)
setwd("//wsl$/Ubuntu-22.04/root/home/damiatus/cursobbdatos/tarea 01 Ing Marketing") #Seteamos el directorio de trabajo local
```

#### Leemos la base de datos

Son 248000 obsrevaciones
- Separar por rubro
- Seaprar por panedmia si y pandemia no
- Comprar por ingreso por hora ya que + horas, + ingreso
- 
```{r}

ventas <- read.csv("mersample.csv", sep = ";", encoding = "UTF-8")
head(ventas)
```
```{r}
skim(ventas)
```

```{r}
# Crear el gráfico de distribución
ggplot(data = ventas, aes(x = ingreso)) +
  geom_histogram(binwidth = 25000, fill = "blue", color = "black") +
  labs(title = "Distribución de Ingresos", x = "Ingresos", y = "Frecuencia")
```

#### Quitar solo el upper fence, no lower ya que lower está bien
#### Sabemos el marhen?
```{r}
# Calcular los límites de los bigotes (whiskers) para definir los outliers
q1 <- quantile(ventas$ingreso, 0.25)
q3 <- quantile(ventas$ingreso, 0.75)
iqr <- q3 - q1
lower_fence <- q1 - 1.5 * iqr
upper_fence <- q3 + 1.5 * iqr

# Filtrar los datos para excluir los outliers
ventas_filtradas <- ventas %>% filter(ingreso >= 0, ingreso <= upper_fence)

# Crear el gráfico de distribución sin outliers
ggplot(data = ventas_filtradas, aes(x = ingreso)) +
  geom_histogram(binwidth = 25000, fill = "blue", color = "black") +
   scale_x_continuous(labels = scales::label_number(scale = 1e-0, suffix = " Mil"))  +
  labs(title = "Distribución de Ingresos (Sin Outliers)", x = "Ingresos", y = "Frecuencia")
```

#### Estadísticas pricnipales con outliers
```{r, echo=FALSE}
## Con outliers
# Obtener los principales datos estadísticos de la variable 'income'
summary_stats <- summary(ventas$ingreso)

# Imprimir los resultados
cat("Resumen estadístico de ingreso:\n")
print(summary_stats)
```
#### Estadísticas pricnipales sin outliers

```{r, echo=FALSE}
# Calcular el rango intercuartil (IQR)
Q1 <- quantile(ventas$ingreso, 0.25)
Q3 <- quantile(ventas$ingreso, 0.75)
IQR <- Q3 - Q1

# Definir límites para identificar outliers
lower_bound <- Q1 - 1.5 * IQR
upper_bound <- Q3 + 1.5 * IQR

# Filtrar los datos para quitar outliers
rentas_filtradas <- ventas %>% filter(ingreso >= 0 & ingreso <= upper_bound)

# Obtener los principales datos estadísticos de la variable 'income' sin outliers
summary_stats <- summary(rentas_filtradas$ingreso)


# Imprimir los resultados
cat("Resumen estadístico de income sin outliers:\n")
print(summary_stats)

```
#### Valores faltantes:
```{r}
# Calcular la cantidad de valores faltantes en ventas
missing_ventas <- colSums(is.na(ventas))
missing_ventas
```
```{r}
# Eliminar filas con valores faltantes en las columnas de interés
ventas_sin_na <- ventas[complete.cases(ventas$ingreso), ]


ventas_sin_na <- ventas[complete.cases(ventas$genero), ]

#ventas_sin_na <- ventas[complete.cases(ventas$hrs_trabajdas), ]

ventas_sin_na <- ventas[complete.cases(ventas$hrs_diarias), ]

ventas_sin_na <- ventas[complete.cases(ventas$ingreso_hr), ]
# Luego, crear el gráfico utilizando ventas_sin_na en lugar de ventas

```

```{r}
# Imputar valores faltantes en la columna de ingreso con la mediana
median_ingreso <- median(ventas$ingreso, na.rm = TRUE)
ventas$ingreso[is.na(ventas$ingreso)] <- median_ingreso

# Luego, crear el gráfico utilizando ventas

```



#### Frecuencia por edad, tomaría sobre 28 y bajo 60
```{r}

# Obtener la tabla de frecuencias de edad
tabla_frecuencias_edad <- table(ventas$edad)

# Imprimir la tabla de frecuencias
#tabla_frecuencias_edad

# Suponiendo que tienes la tabla de frecuencias tabla_frecuencias_edad

# Convertir la tabla de frecuencias en un vector
frecuencias <- as.vector(tabla_frecuencias_edad)

# Obtener los valores únicos de la columna de edad (nombres de las barras)
edades <- as.numeric(names(tabla_frecuencias_edad))

# Crear el gráfico de barras
barplot(frecuencias, names.arg = edades, xlab = "Edad", ylab = "Frecuencia",
        main = "Gráfico de Frecuencia por Edad", col = "blue")
```

```{r}
summary(ventas$genero)
```

### Verificamos integridad de datos de genero
```{r}
if (length(unique(ventas$genero)) > 2) {
  cat("La variable dummy_column tiene más de dos valores únicos.\n")
  # Aquí puedes realizar acciones adicionales de limpieza si es necesario
} else {
  cat("La variable dummy_column tiene dos o menos valores únicos.\n")
  # Aquí puedes tomar decisiones en función de esta información
}
```


```{r}


# Creamos los datos agregados de ingreso separados por edad
ingreso_agregados <- aggregate(ingreso ~ edad + genero, data = ventas, FUN = mean)

# Generar el gráfico de líneas con estilo modificado
ggplot(data = ingreso_agregados, aes(x = edad, y = ingreso, color = factor(genero))) +
  geom_line(size = 1) +  # Usamos geom_line en lugar de geom_bar
  geom_vline(xintercept = c(60, 65), linetype = "dashed") +
  labs(title = "Ingreso total semanal vs Edad por Sexo (0 hombre, 1 mujer)",
       x = "Edad", y = "Ingreso") +
  theme_minimal() +
  scale_color_manual(values = c("#F8766D", "#00BFC4")) +  # Colores personalizados para 0 y 1
  scale_y_continuous(labels = scales::label_number(scale = 1e-0, suffix = "K")) +
  theme(legend.title = element_blank())  # Eliminamos título de la leyenda

```

```{r}
# Umbral para definir outliers superiores
umbral_outliers <- quantile(ventas$ingreso, 0.95)  # Puedes ajustar el percentil según tus necesidades

# Filtrar los datos para quitar los outliers superiores
ventas_filtradas <- ventas[ventas$ingreso <= umbral_outliers, ]

# Crear el gráfico de densidad con datos filtrados
ggplot(ventas_filtradas, aes(x = ingreso, fill = factor(genero))) +
  geom_density(alpha = 0.5) +
  labs(title = "Distribución de Ingresos por Género sin Outliers Superiores",
       x = "Ingreso",
       y = "Densidad") +
  scale_fill_manual(values = c("#F8766D", "#00BFC4"), labels = c("Hombre", "Mujer")) +
  theme_minimal()


```



```{r echo=FALSE}
# Creamos los datos agregados de ingreso separados por edad
ingreso_agregados <- aggregate(ingreso_hr ~ edad + genero, data = ventas, FUN = mean)

# Generar el gráfico de líneas con estilo modificado
ggplot(data = ingreso_agregados, aes(x = edad, y = ingreso_hr, color = factor(genero))) +
  geom_line(size = 1, na.rm=TRUE) +  # Usamos geom_line en lugar de geom_bar
  geom_vline(xintercept = c(60, 65), linetype = "dashed") +
  labs(title = "Ingreso/h vs Edad por Sexo (0 hombre, 1 mujer)",
       x = "Edad", y = "Ingreso") +
  theme_minimal() +
  scale_color_manual(values = c("#F8766D", "#00BFC4")) +  # Colores personalizados para 0 y 1
 
  theme(legend.title = element_blank())  # Eliminamos título de la leyenda

```
```{r}

# Creamos los datos agregados de ingreso separados por edad
ingreso_agregados <- aggregate(hrs_trabajadas ~ edad + genero, data = ventas, FUN = mean)

# Generar el gráfico de líneas con estilo modificado
ggplot(data = ingreso_agregados, aes(x = edad, y = hrs_trabajadas, color = factor(genero))) +
  geom_line(size = 1) +  # Usamos geom_line en lugar de geom_bar
  geom_vline(xintercept = c(60, 65), linetype = "dashed") +
  labs(title = "Horas semanales trabajadas vs Edad por Sexo (0 hombre, 1 mujer)",
       x = "Edad", y = "Horas") +
  theme_minimal() +
  scale_color_manual(values = c("#F8766D", "#00BFC4")) +  # Colores personalizados para 0 y 1
 
  theme(legend.title = element_blank())  # Eliminamos título de la leyenda

```
```{r}
calcular_promedio_ingreso <- function(data) {
  promedio_mujeres <- mean(data$ingreso[data$genero == 1], na.rm = TRUE)
  promedio_hombres <- mean(data$ingreso[data$genero == 0], na.rm = TRUE)
  
  resultados <- data.frame(
    Genero = c("Hombre", "Mujer"),
    Promedio_Ingreso = c(promedio_hombres, promedio_mujeres)
  )
  
  return(resultados)
}

# Llamada a la función y obtención de resultados
resultados_promedio_ingreso <- calcular_promedio_ingreso(ventas)
print(resultados_promedio_ingreso)

```

```{r}
table(ventas$rubro)
```
```{r}

# Creamos los datos agregados de ingreso separados por edad y genero
ingreso_agregados <- aggregate(ingreso ~ edad + genero + rubro, data = ventas, FUN = mean)

# Filtrar los casos donde el rubro sea "Alimentos y Abarrotes"
ingreso_agregados <- ingreso_agregados[ingreso_agregados$rubro == "Alimentos y Abarrotes", ]

# Generar el gráfico de líneas con estilo modificado
ggplot(data = ingreso_agregados, aes(x = edad, y = ingreso, color = factor(genero))) +
  geom_line(size = 1) +  # Usamos geom_line en lugar de geom_bar
  geom_vline(xintercept = c(60, 65), linetype = "dashed") +
  labs(title = "Ingreso total semanal vs Edad por Sexo (0 hombre, 1 mujer) - Rubro: Alimentos y Abarrotes",
       x = "Edad", y = "Ingreso") +
  theme_minimal() +
  scale_color_manual(values = c("#F8766D", "#00BFC4")) +  # Colores personalizados para 0 y 1
  scale_y_continuous(labels = scales::label_number(scale = 1e-0, suffix = "K")) +
  theme(legend.title = element_blank())  # Eliminamos título de la leyenda

```

```{r}


# Creamos los datos agregados de ingreso separados por edad y genero
ingreso_agregados <- aggregate(ingreso ~ edad + genero + rubro, data = ventas, FUN = mean)

# Filtrar los casos donde el rubro sea "Comida Rápida Oficios y Otros Servicios"
ingreso_agregados <- ingreso_agregados[ingreso_agregados$rubro == "Comida Rápida Oficios y Otros Servicios", ]

# Generar el gráfico de líneas con estilo modificado
ggplot(data = ingreso_agregados, aes(x = edad, y = ingreso, color = factor(genero))) +
  geom_line(size = 1) +
  geom_vline(xintercept = c(60, 65), linetype = "dashed") +
  labs(title = "Ingreso total semanal vs Edad por Sexo (0 hombre, 1 mujer) - Rubro: Comida Rápida Oficios y Otros Servicios",
       x = "Edad", y = "Ingreso") +
  theme_minimal() +
  scale_color_manual(values = c("#F8766D", "#00BFC4")) +
  scale_y_continuous(labels = scales::label_number(scale = 1e-0, suffix = "K")) +
  theme(legend.title = element_blank())

```
```{r}
library(ggplot2)

# Creamos los datos agregados de ingreso separados por edad y genero
ingreso_agregados <- aggregate(ingreso ~ edad + genero + rubro, data = ventas, FUN = mean)

# Filtrar los casos donde el rubro sea "retail"
ingreso_agregados <- ingreso_agregados[ingreso_agregados$rubro == "Retail", ]

# Generar el gráfico de líneas con estilo modificado
ggplot(data = ingreso_agregados, aes(x = edad, y = ingreso, color = factor(genero))) +
  geom_line(size = 1) +
  geom_vline(xintercept = c(60, 65), linetype = "dashed") +
  labs(title = "Ingreso total semanal vs Edad por Sexo (0 hombre, 1 mujer) - Rubro: retail",
       x = "Edad", y = "Ingreso") +
  theme_minimal() +
  scale_color_manual(values = c("#F8766D", "#00BFC4")) +
  scale_y_continuous(labels = scales::label_number(scale = 1e-0, suffix = "K")) +
  theme(legend.title = element_blank())

```
```{r}
library(ggplot2)

# Creamos los datos agregados de ingreso separados por edad y genero
ingreso_agregados <- aggregate(ingreso ~ edad + genero + rubro, data = ventas, FUN = mean)

# Filtrar los casos donde el rubro sea "Vestuario"
ingreso_agregados <- ingreso_agregados[ingreso_agregados$rubro == "Vestuario", ]

# Generar el gráfico de líneas con estilo modificado
ggplot(data = ingreso_agregados, aes(x = edad, y = ingreso, color = factor(genero))) +
  geom_line(size = 1) +
  geom_vline(xintercept = c(60, 65), linetype = "dashed") +
  labs(title = "Ingreso total semanal vs Edad por Sexo (0 hombre, 1 mujer) - Rubro: Vestuario",
       x = "Edad", y = "Ingreso") +
  theme_minimal() +
  scale_color_manual(values = c("#F8766D", "#00BFC4")) +
  scale_y_continuous(labels = scales::label_number(scale = 1e-0, suffix = "K")) +
  theme(legend.title = element_blank())

```




```{r}
# Creamos los datos agregados de ingreso separados por edad y cuarentena
ingreso_agregados_cuarentena <- aggregate(ingreso ~ genero + cuarentena1, data = ventas, FUN = mean)

factor_cuarentena <- factor(ingreso_agregados_cuarentena$cuarentena1)

# Generar el gráfico de barras
ggplot(data = ingreso_agregados_cuarentena, aes(x = genero, y = ingreso, fill = factor_cuarentena)) +
  geom_bar(stat = "identity", position = "dodge") +  # Gráfico de barras con posición esquivada
  
  labs(title = "Ingreso vs Genero (1=mujer, 0=hombre) por cuarentena (1 si hubo, 0 no)",
       x = "Genero", y = "Ingreso") +
  theme_minimal() +
   scale_y_continuous(labels = scales::label_number(scale = 1e-6, suffix = "M")) +
  scale_fill_manual(values = c("0" = "red", "1" = "blue"))  # Color para genero (0 y 1)
```
```{r}
# Cálculo de horas promedio trabajadas por hombres y mujeres
horas_promedio <- aggregate(hrs_diarias ~ genero, data = ventas, FUN = mean)

# Renombrar los valores de genero para que sean más descriptivos
horas_promedio$genero <- ifelse(horas_promedio$genero == 0, "Hombre", "Mujer")


# Imprimir los resultados
print(horas_promedio)

```


#### Conclusiones
- Hombres y mujeres trabaj misma cantidad de horas
- La variable hrs_diarias estpa mala
- El ingreso promedio es similar entre hombres y muejres
- EL ingreso total es superior en hombres (10%)
- Considerar edades superiores a 28 y menores a 60 (al ver edades)
- Prudente eliminar outliers apra ver efecto sobre comercios chicos
- Quitar solo el upper fence, no lower ya que lower está bien
- Sabemos el marhen?
- Integrar barras (rangos) de dispersión al comparar igreso por edades (así vemos la dispersion en el promedio según cantidad de datos)
- Gráfico de brecha ingresos trabajados X hora
- Compra promedio de dinero por transacciones dependiendo del género
- Hacer modelos de regresion para ver que cosas ingluyen en ingresos
- La brecha puede estar explicada por el rubro. regresionar COntrolanado por interacción entre rubro y género
- Analizar tema productividad por hora, quizás las mujeres trabajan en horas menos productivas que los hombres (ej, tienen que llevar hijos al colegio y venden más tarde)

```{r}


# Obtener la tabla de frecuencias de horas diarias trabajadas
tabla_frecuencias_horas <- table(ventas$hrs_trabajadas)

# Imprimir la tabla de frecuencias
#tabla_frecuencias_horas

# Suponiendo que tienes la tabla de frecuencias tabla_frecuencias_horas

# Convertir la tabla de frecuencias en un vector
frecuencias <- as.vector(tabla_frecuencias_horas)

# Obtener los valores únicos de la columna de horas diarias trabajadas (nombres de las barras)
horas <- as.numeric(names(tabla_frecuencias_horas))

# Crear el gráfico de barras
barplot(frecuencias, names.arg = horas, xlab = "Horas Diarias Trabajadas", ylab = "Frecuencia",
        main = "Gráfico de Frecuencia por Horas Semanales Trabajadas", col = "blue")

```
```



```{r}
# Obtener la tabla de frecuencias de horas diarias trabajadas
tabla_frecuencias_horas <- table(ventas$hrs_diarias)

# Imprimir la tabla de frecuencias
#tabla_frecuencias_horas

# Suponiendo que tienes la tabla de frecuencias tabla_frecuencias_horas

# Convertir la tabla de frecuencias en un vector
frecuencias <- as.vector(tabla_frecuencias_horas)

# Obtener los valores únicos de la columna de horas diarias trabajadas (nombres de las barras)
horas <- as.numeric(names(tabla_frecuencias_horas))

# Crear el gráfico de barras
barplot(frecuencias, names.arg = horas, xlab = "Horas Diarias Trabajadas", ylab = "Frecuencia",
        main = "Gráfico de Frecuencia por Horas Diarias Trabajadas", col = "blue")

```